【裁判字號】    98,上訴,39
【裁判日期】    980430
【裁判案由】    違反槍砲彈藥刀械管制條例
【裁判全文】
臺灣高等法院花蓮分院刑事判決          98年度上訴字第39號
上  訴  人
即  被  告  甲○○
選任辯護人  曾泰源律師
上列上訴人因違反槍砲彈藥刀械管制條例案件，不服臺灣花蓮地
方法院97年度訴字第368號中華民國97年12月17日第一審判決（
起訴案號：臺灣花蓮地方法院檢察署97年度偵字第3676號），提
起上訴，本院判決如下：
    主  文
原判決撤銷。
甲○○未經許可，持有可發射子彈具有殺傷力之改造手槍，累犯
，處有期徒刑壹年柒月，併科罰金新臺幣壹萬元，罰金如易服勞
役，以新臺幣壹仟元折算壹日。扣案之改造手槍壹枝（槍枝管制
編號0000000000，含彈匣壹個），沒收之。
    事  實
本院認定之犯罪事實與原審判決書之記載相同，茲引用之（如附
件）。
    理  由
一、認定犯罪事實所採證據及理由，除證據部分增列被告於本院
    坦承犯行之供述，理由補充如下列所敘外，其餘均引用如附
    件原判決書所記載之證據及理由。
二、被告上訴仍坦承犯行，僅請求依刑法第59條規定減輕其刑等
    語。
三、按刑之量定，為求個案裁判之妥當性，法律賦予法院裁量權
    ，但此項裁量權之行使，除應依刑法第57條規定，審酌行為
    人及其行為等一切情狀，為整體之評價，並應顧及比例原則
    及平等原則，使罪刑均衡，輕重得宜，以契合社會之法律感
    情。又刑法第59條規定犯罪之情狀可憫恕者，得酌量減輕其
    刑，所謂「犯罪之情狀」，與同法第57條規定科刑時應審酌
    之一切情狀，並非有截然不同之領域，於裁判上酌減其刑時
    ，應就犯罪一切情狀（包括第57條所列舉之10款事項），予
    以全盤考量，審酌其犯罪有無可憫恕之事由（即有無特殊之
    原因與環境，在客觀上足以引起一般同情），以及宣告法定
    最低度刑，是否猶嫌過重等等，以為判斷（最高法院95年度
    台上字第6157號判決參照）。同為持有槍枝之犯行，其原因
    動機不一，犯罪情節未必盡同，其行為所造成危害社會之程
    度自屬有異，法律科處此類犯罪，所設之法定最低本刑同為
    3年以上10年以下有期徒刑，併科新臺幣700萬元以下罰金，
    不可謂不重，於此情形，倘依其情狀處以適當之有期徒刑，
    即足以懲儆，並可達防衛社會之目的者，自非不可依客觀之
    犯行與主觀之惡性二者加以考量其情狀，是否有可憫恕之處
    ，適用刑法第59條之規定酌量減輕其刑，期使個案裁判之量
    刑，斟酌至當，符合比例原則。況槍砲彈藥刀械管制條例於
    94年1月26日將持有改造槍枝之刑度自有期徒刑1年以上7年
    以下之罪，修正加重刑度為3年以上10年以下有期徒刑之理
    由為：依據目前實務經驗，發現許多槍擊案件，幾乎都是使
    用土 (改)造槍枝，由此可見土 (改)造槍枝危害之鉅，故有
    修正加重土 (改)造槍枝刑度之必要，以避免持用土 (改)造
    槍枝危害社會治安。本件被告依卷內資料所示，原係基於善
    念，不願其姪許家豪攜帶扣案具有殺傷力之槍枝外出，一時
    短於思慮，持有扣案槍枝，既未曾攜帶扣案槍枝外出或使用
    ，僅放置於家中衣櫥內，則被告顯非擁槍自重之徒，其持有
    扣案具有殺傷力槍枝之目的並非在於不法使用，與一般持有
    槍枝之目的不同，且扣案槍枝所附5顆子彈經鑑驗結果均不
    具殺傷力，亦有卷附鑑定結果可參，顯見被告持有系爭改造
    槍枝對社會治安之危害性，尚非嚴重如上開所述槍砲彈藥刀
    械管制條例第8條所欲限制之情形，其行為對社會治安及他
    人生命、身體安全之危害程度並非重大，可責性尚不高，核
    非上開提高刑度之修正規定所欲制裁之行為，如量處該條文
    法定最低刑有期徒刑3年，猶嫌過重，實屬情輕法重，在客
    觀上足以引起一般同情。況被告犯罪後坦承犯行，對司法之
    審判，均坦承面對，未卸責狡辯，對自己之犯罪行為既已懊
    悔不已，且被告家計負擔重，其有多名子女待撫育，教育程
    度為國中畢業，係以捕魚營生，其妻並有病在身，且依附被
    告工作，被告須負擔全部家計及多名兒女之教育費及生活費
    ，有被告所提診斷證明書、戶籍謄本影本等在卷可稽，並經
    本院調閱被告之妻林美蓮於財團法人臺灣基督教門諾會醫院
    之病歷資料查悉屬實。本院審酌被告犯罪動機、犯後態度及
    其生活負擔，若入監執行數年本件刑罰，將使無辜家人因而
    受累，恐有製造其他社會問題之虞，實有情輕法重、客觀上
    顯可憫恕之情形，認科以法定最低刑度，仍屬過重，爰均依
    刑法第59條規定予以減輕其刑。並綜上開各種情狀，認應量
    處被告有期徒刑1年7月，併科罰金1萬元，並就併科罰金部
    分，諭知易服勞役之折算標準。扣案槍枝並依規定沒收。
五、原審予以論罪科刑固非無見，惟未考量如上開所述被告持有
    扣案槍枝之特殊情狀，依刑法第59條予以減刑，容有未當，
    被告上訴請求減輕其刑，為有理由，爰撤銷改判如主文第二
    項所示之刑。
據上論結，應依刑事訴訟法第369條第1項前段、第373條、第364
條、第299條第1項前段，槍砲彈藥刀械管制條例第8條第4項，刑
法第11條前段、第47條第1項、第42條第3項、第59條、第38條第
1項第1款，判決如主文。
本案經檢察官朱秋菊到庭執行職務。
中    華    民    國    98    年    4     月    30    日
                        審判長法  官  何方興
                              法  官  林德盛
                              法  官  王紋瑩
以上正本證明與原本無異。
如不服本判決，應於收受送達後10日內向本院提出上訴書狀，其
未敘述理由者，並得於提起上訴狀後10日內向本院補提理由書（
均須按他造當事人之人數附繕本「切勿逕送上級法院」。
中    華    民    國    98    年    4     月    30    日
                              書記官  陳有信
附錄：本案論罪科刑法條全文
槍砲彈藥刀械管制條例第8條第4項：
未經許可，持有、寄藏或意圖販賣而陳列第1項所列槍枝者，處3
年以上10年以下有期徒刑，併科新臺幣700萬元以下罰金。
（附件）
臺灣花蓮地方法院刑事判決               97年度訴字第368號
公  訴  人  臺灣花蓮地方法院檢察署檢察官
被      告  甲○○  男  39歲（民國○○年○月○日生）
                    身分證統一編號：Ｚ000000000號
                    住花蓮縣豐濱鄉港口村1鄰石梯灣96號之1
                    居花蓮縣花蓮市○○路331號
指定辯護人  范明賢律師
上列被告因違反槍砲彈藥刀械管制條例案件，經檢察官提起公訴
（97年度偵字第3676號），本院判決如下：
    主  文
甲○○未經許可，持有可發射子彈具有殺傷力之改造手槍，累犯
，處有期徒刑參年貳月，併科罰金新臺幣伍萬元，罰金如易服勞
役，以新臺幣壹仟元折算壹日。扣案之改造手槍壹枝（槍枝管制
編號0000000000）及彈匣壹個，均沒收。
    事  實
一、甲○○於民國92年間因違反臺灣地區與大陸地區人民關係條
    例案件，經臺灣基隆地方法院判處有期徒刑4 月確定，又於
    95年間因竊盜、妨害自由等案件，經本院分別判處有期徒刑
    3月、拘役50日確定，嗣於96年6月20日易科罰金執行完畢，
    。詎不知悔改，明知未經主管機關許可，不得非法持有可發
    射子彈具有殺傷力之各式槍枝，於96年9 月間某日在其位於
    花蓮縣花蓮市○○○街7號住處，見其姪子許家豪攜帶仿BER
    ETTA廠92FS型半自動手槍，換裝土造金屬槍管可發射子彈具
    有殺傷力之改造手槍1枝（槍枝管制編號0000000000 ；含彈
    匣1個）及未具殺傷力之子彈5顆（經鑑定採樣試射2 顆均無
    法擊發），甲○○即要求將該改造手槍（含彈匣1 個）及子
    彈5 顆交給伊，旋即無故持有上開改造手槍及子彈，嗣於97
    年7 月30日13時38分許，為警持本院核發之搜索票至上址搜
    索，當場在其住處2樓媳婦房間之衣櫃內查獲該改造手槍（
    含彈匣1個）及子彈5顆，始知上情。
二、案經海岸巡防署海岸巡防總局東部地區巡防局報請臺灣花蓮
    地方法院檢察署檢察官偵查起訴。
    理  由
壹、程序事項：
一、按被告之自白，非出於強暴、脅迫、利誘、詐欺、疲勞訊問
    、違法羈押或其他不正之方法，且與事實相符者，得為證據
    ，刑事訴訟法第156條第1項定有明文。本案被告甲○○於警
    詢、檢察官偵訊中關於其持有改造手槍之自白，均未抗辯具
    有非任意性之情形，本院亦查無明顯事證有上述不正訊（詢
    ）問之情，應認其自白具有任意性，而有證據能力。
二、內政部警政署刑事警察局97年9 月17日刑鑑字第0970121287
    號槍彈鑑定書係鑑定被告持有之改造手槍是否具有殺傷力，
    依其所見所為之證明文書，核其本質乃為被告以外之人於審
    判外之書面陳述，依刑事訴訟法第159條第1項之規定，不具
    證據能力（前述證據性質上雖為公務員職務上所製作之證明
    文書，但既為針對本件被告持有改造手槍之個案作成，即與
    刑事訴訟法第159條之4第1 款所示，可經常處於可受公開檢
    查之狀態，設有錯誤，甚易發現而予及時糾正之例行性紀錄
    文書有間，非刑事訴訟法第159條之4第1 款所謂得成為傳聞
    例外之公文書，而不能依此規定取得證據能力）。惟因檢察
    官、辯護人及被告於本院行準備程序及審理時對作為證據使
    用均表示沒有意見，且該鑑定書與檢察官主張之事實有關聯
    性，而刑事警察局作成前開鑑定書時亦無任何不適當之情況
    ，依刑事訴訟法第159條之5第2項規定，有證據能力。
貳、實體事項：
一、被告於上開時、地未經許可，非法持有改造手槍（含彈匣 1
    個）而為警查獲之事實，業據被告於警詢、偵訊及本院審理
    時坦承不諱，並有上開改造手槍1 枝扣案可證，且扣案之改
    造手槍經送內政部警政署刑事警察局鑑驗結果，認：「送鑑
    手槍壹枝（槍枝管制編號0000000000），認係改造手槍，由
    仿BERETTA廠92FS 型半自動手槍製造之槍枝，換裝土造金屬
    槍管而成，擊發功能正常，可供擊發適用子彈使用，認具殺
    傷力」等情，亦有該局97年9月17日刑鑑字第0970121287 號
    槍彈鑑定書在卷可稽，並有搜索扣押筆錄、現場照片等附卷
    可資證明，是被告之自白核與事實相符，應可採信，本件事
    證明確，被告犯行堪予認定，應依法論科。至辯護人辯稱：
    該改造手槍係被告之姪子許家豪所有，並放在被告家中寄放
    ，被告應係犯寄藏改造手槍罪云云，然該被告於警、偵訊均
    供稱：係其要許家豪將改造手槍放在其住處等語，足見許家
    豪並無寄藏該改造手槍之意，難認被告所為係犯寄藏改造手
    槍罪，辯護人上開所認，容有誤會，併此敘明。
二、核被告所為，係犯槍砲彈藥刀械管制條例第8條第4項之未經
    許可，持有可發射子彈具有殺傷力之改造手槍罪。又被告前
    於92年間因違反臺灣地區與大陸地區人民關係條例案件，經
    臺灣基隆地方法院判處有期徒刑4 月確定，又於95年間因竊
    盜、妨害自由等案件，經本院分別判處有期徒刑3 月、拘役
    50日確定，嗣於96年6 月20日易科罰金執行完畢等情，有臺
    灣高等法院被告前案紀錄表1 份附卷可稽，其於徒刑執行完
    畢後，5年內再犯本件有期徒刑之罪，為累犯，應依刑法第4
    7條第1項之規定加重其刑，爰審酌被告之素行非佳，智識程
    度不高，所持有之改造手槍並未曾供犯罪所用，因一時失慮
    而持有改造手槍，所生危害尚非重大，暨其坦承犯行，犯後
    態度良好等一切情狀，量處如主文所示之刑，並就併科罰金
    部分，依刑法第42條第3 項之規定諭知易服勞役之折算標準
    ，以示懲儆。
三、至扣案之改造手槍（含彈匣1個）1枝（槍枝管制編號000000
    0000），業經鑑定具有殺傷力，如前所述，係屬違禁物，應
    依刑法第38條第1項第1 款之規定宣告沒收。另扣案之子彈5
    顆，經內政部警政署刑事警察局鑑定後，認係由金屬彈殼組
    合直徑8.7±0.5mm金屬彈頭而成，採樣2 顆試射，均無法擊
    發，認不具殺傷力等情，有上開槍彈鑑定書附卷可證，是該
    子彈並非屬違禁物，爰不為沒收之諭知，附此敘明。
據上論斷，應依刑事訴訟法第299條第1項前段，槍砲彈藥刀械管
制條例第8條第4項，刑法第11條前段、第47條第1項、第42條第3
項、第38條第1項第1款，判決如主文。
本案經檢察官張立中到庭執行職務。
中    華    民    國    97    年    12    月    17    日
                  刑事第三庭    審判長法  官  李世華
                                      法  官  湯國杰
                                      法  官  許乃文
以上正本證明與原本無異。
如不服本判決應於收受送達後10日內向本院提出上訴書狀，並應
敘述具體理由。其未敘述上訴理由者，應於上訴期間屆滿後20日
內向本院補提理由書 (均須按他造當事人之人數附繕本)「切勿
逕送上級法院」。
中    華    民    國    97    年    12    月    17    日
                                      書記官
附錄本判決論罪之法律條文：
槍砲彈藥刀械管制條例第8條第4項：
未經許可，持有、寄藏或意圖販賣而陳列第1項所列槍枝者，處3
年以上10年以下有期徒刑，併科新臺幣700萬元以下罰金。


司法院資訊處製作；財團法人民間司法改革基金會備份。
